【裁判字號】    98,金上訴,1558
【裁判日期】    990209
【裁判案由】    違反期貨交易法
【裁判全文】
臺灣高等法院臺中分院刑事判決      98年度金上訴字第1558號
上  訴  人  臺灣臺中地方法院檢察署檢察官
上  訴  人
即  被  告  丙○○
上  訴  人
即  被  告  戊○○
前 列二 人
共      同
選任辯護人  林志忠  律師
            潘仲文  律師
被      告  己○○
            丁○○
            乙○○
上列上訴人因被告等違反期貨交易法案件，不服臺灣臺中地方法
院九十七年度金訴字第二三號中華民國九十八年五月七日第一審
判決（起訴案號：臺灣臺中地方法院檢察署九十七年度偵字第六
二九五、二三七０六號），提起上訴，本院判決如下：
    主  文
原判決關於丙○○、戊○○部分，均撤銷。
丙○○違反非期貨商不得經營期貨交易業務之規定，處有期徒刑
肆月；扣案如附表編號１、２、３、４、５（不包括門號為00
00000000號之ＳＩＭ卡壹枚）、７、８、９、１０、１
１、１２、１６、２０、２１（不包括銀行匯款指示壹份）所示
之物均沒收。
戊○○幫助違反非期貨商不得經營期貨交易業務之規定，處有期
徒刑月。
其他上訴駁回（即己○○、丁○○、乙○○部分）。
    犯罪事實
一、丙○○明知其非期貨商，未經行政院金融監督管理委員會證
    券期貨局（原為財政部證券暨期貨管理委員會，後於九十三
    年七月一日更名為證券期貨局，並改隸行政院金融監督管理
    委員會）授權許可並發給許可證照，不得經營期貨經紀商、
    期貨自營商等期貨交易業務，竟基於未經許可擅自經營期貨
    交易業務之犯意，先於民國九十六年十二月五日前之某日，
    經由知情之友人戊○○之介紹向不知情之何凱鈞借用（起訴
    書及原審判決均誤為「租用」）位在臺中市西區○○○○○
    街十一號三樓之一間房間作為營業據點，並自九十六年十二
    月五日起，對外以「寶盈投顧」（起訴書誤載為「保贏期貨
    指數公司」）之名義為台號（即代號），由丙○○個人提供
    0000000000號（門號申請人為丙○○）及000
    0000000號（門號申請人為丁○○）之行動電話門號
    對外招攬不特定之客戶撥打電話前來下單，並以錄音機、錄
    音帶、錄音筆、下單空白表等工具供為記錄客戶下單之口數
    及部位以為存證。其經營方式係仿照合法期貨市場中，有關
    「臺灣證券交易所發行量加權股價指數期貨」交易時間暨方
    式經營業務，以所架設之電腦上網並透過轟天雷網站即時盤
    後系統資料所顯現之「臺灣證券交易所發行量加權股價指數
    」為基準，由打電話進來下單之客戶（名稱分別有蕭董、蔡
    經理、歐董、阿風、二一六、小洪、鄭董、二０一、Ａ五、
    謝小姐、保全、小黃、阿銘、謝董、楊董、小李等人）選擇
    下多單（即下注指數上漲）或下空單（即下注指數下跌），
    並選擇何時要平倉，客戶下單以「口」為單位，其輸贏則依
    買（下單）賣（平倉）時之臺股加權股價指數盤差點數（即
    期指分時價位）計算，每漲、跌一點均以新臺幣（下同）二
    百元計算，再乘以客戶所購買之口數決定實際獲利或虧損之
    金額【玩法：例如當天的台股指數是六千點，客戶六千點作
    多，買多單一口（就是一個單位），如果盤勢是漲的話，客
    戶就可以平倉，如果是漲五十點，客戶平倉就贏五十點，丙○○就要賠一萬元，如果客戶都不結算就看收盤價是漲還是
    跌，來決定輸贏，丙○○並有收手續費用每一口費用四百元
    】。倘經結算為客戶虧損時，客戶須將現金匯入丙○○向不
    知情之丁○○所借用之合作金庫商業銀行文心分行帳號00
    00000000000號帳戶內；若計算結果為客戶獲利
    ，則由丙○○以當面交付現金或匯款方式進行結算，以此方
    式經營非法地下期貨交易牟利，並將客戶交易輸贏結果分別
    記入下單清冊、工作手冊、收支日記簿（本）、客戶消費表
    及總輸贏減總費用計算表等簿冊內。迨經營至九十六年十二
    月三十一日丙○○為躲避「元月行情」即休息暫停經營。
二、戊○○與丙○○二人係朋友關係，戊○○亦曾有以「加權股
    價指數」下單為交易之經驗，其明知丙○○有意經營上開地
    下期貨交易事業，竟基於幫助丙○○從事前揭犯罪之故意，
    於九十六年十二月五日前之某日，介紹丙○○向不知情之何
    凱鈞商談借用上址房間之事宜，後丙○○果向何凱鈞借得位
    在臺中市西區○○○○○街十一號三樓之一間房間作為營業
    據點。戊○○嗣又另提供處所放置丙○○經營上開地下期貨
    交易之收支記事本、丁○○之合作金庫存摺、十二月份總輸
    贏減總費用計算表、客戶消費表、十二月份支出費用表、寶
    盈投顧台股指數期貨交易細則等相關重要文件，而由戊○○
    為其保管藏放，以使丙○○得以順利經營非法地下期貨交易
    業務。
三、嗣於九十七年二月二十七日丙○○適停止休息開始繼續經營
    地下期貨交易業務，並接受不特定之客戶撥打電話前來下單
    ，然因屋主何凱鈞另涉重利犯嫌遭人檢舉，經警持臺灣臺中
    地方法院法官所核發之搜索票，於同日下午一時十分許至臺
    中市西區○○○○○街十一號執行搜索（案由為涉嫌重利罪
    等案件、受搜索人為何凱鈞、應扣押之物為涉嫌重利罪之相
    關事證），適逢戊○○之女友己○○前往上址，並拿取遙控
    器開門進入屋內之際，執勤之員警見狀即一同進入屋內當場
    查獲何凱鈞及正在電腦桌前等待接聽下單電話之丙○○及受
    丙○○之託攜帶前揭收支記事本、丁○○之合作金庫存摺、
    十二月份總輸贏減總費用計算表、客戶消費表、十二月份支
    出費用表、寶盈投顧台股指數期貨交易細則等經營地下期貨
    事業相關文件前來之戊○○，並扣得如附表所示之物品（所
    有人及查獲時之持有人均詳見附表所示），始悉上情。
四、案經臺中市警察局移送臺灣臺中地方法院檢察署檢察官偵查
    起訴。
    理  由
甲、本案應先予說明部分：
一、按期貨交易屬高度風險之財物槓桿工具，為管理交易風險，
    確保履約能力，對於受客戶高度信賴之期貨交易經營商，其
    成立採取「許可主義」，即須有一定資本以上、負責人及業
    務員均須具一定資格，亦須取得合格之證照始得成立；其分
    支機構亦須具備一定條件，經主管機關許可始得設立，此觀
    期貨交易法第五十六條規定甚明。若未擁有合法期貨商執照
    ，從事期貨交易業務，即為法所不許。而同法第一百十二條
    第二款、第三款所定之擅自「經營期貨結算機構」、「經營
    期貨交易業務」，係指未經許可，反覆從事期貨交易行為為
    目的之社會活動者而言。「股市是經濟的櫥窗」，此未經許
    可，擅自經營之地下期貨，與合法期貨固均含有高度射倖性
    ，但並非所有射倖性之行為皆歸類為賭博。地下期貨與合法
    之台指期貨交易，固然均以指數變化決定輸贏，同樣依數字
    決算勝敗，沒有實物交易。但期貨交易所開設台指期貨交易
    之目的，在於提供市場參與者預測未來經濟發展趨勢，而能
    預作避險或套利。看多或看空乃繫於參與者之眼光，不純然
    依靠機率，不能與擲骰子或玩麻將相類比。勝敗有時固決定
    於運氣，但此祇能說明期貨交易帶有一點賭博、投機之成分
    存在，絕非全然係賭博。況查地下期貨之違法性，在於可能
    反而影響正常期貨交易，吸納期貨市場眾多資金，使正常期
    貨規模萎靡不振，減少政府之期貨交易稅收，更可能因此導
    致股市異常暴漲暴跌。此與賭博罪重在維護社會善良風氣，
    所保護之法益迥然不同，是以此類地下期貨經濟行為自不能
    以賭博罪論擬替代（最高法院九十六年度臺上字第一六七五
    號判決意旨參見）。
二、又按台灣期貨交易所訂定之「台灣證券交易所股價指數期貨
    契約交易規則」第十條、第十五條第一項固分別規定：「本
    契約之買賣申報以電腦自動撮合。撮合方式開盤採集合競價
    ，開盤後採逐筆撮合」、「期貨商受託買賣本契約，應於受
    託前按受託買賣之合計數量預先收足交易保證金，並自成交
    日起迄交割期限屆至前，按每日結算價逐日計算每一委託人
    持有部位之權益，合併計入委託人之保證金帳戶餘額」。然
    此係針對合法經營台灣期貨交易所股價指數期貨所作之規定
    ，至於未經主管機關許可經營台股指數期貨交易之業者，其
    擅自經營者是否為台股指數期貨，仍須按股價指數期貨交易
    契約之定義決之，非謂其經營方式，有部分與上開期貨契約
    交易規則不符，即謂非屬股價指數期貨契約交易（最高法院
    九十八年度臺上字第五二七七號判決意旨參見）。
三、末按非期貨商，除期貨交易法另有規定者外，不得經營期貨
    交易業務。期貨商須經主管機關之許可並發給許可證照，始
    得營業，同法第五十六條第一、二項分別定有明文。前開期
    貨交易法第五十六條第一項既已明定主體為「非期貨商」，
    舉凡非經主管機關許可並發給許可證照者，均屬所規定之「
    非期貨商」範圍。是縱以其個人名義經營，亦無解於應負同
    法第一百十二條第三款之罪責（最高法院九十二年度臺上字
    第一二七六號判決意旨參照）。
乙、有關於證據能力部分：
    本件被告丙○○、己○○、丁○○、乙○○四人對於本案證
    據能力部分均表示無意見；另被告戊○○及被告丙○○、戊○○之共同選任辯護人對於本案證據能力部分則表示不爭執
    ，但在檢察官公訴事實沒有辦法證明（見本院九十八年十一
    月二十三日準備程序筆錄）。經查：
  (一)按現行刑事訴訟法第二百八十七條之二規定「法院就被告本
    人之案件調查共同被告時，該共同被告準用有關人證之規定
    」，即共同被告對於其他共同被告之案件而言，為被告以外
    之第三人，本質上屬於證人，為確保被告對證人之對質詰問
    權，證人於審判中，應依法定程序，到場具結陳述，並接受
    被告之詰問，其陳述始得作為認定被告犯罪事實之判斷依據
    。本件證人即共犯丙○○（指對被告戊○○、己○○、丁○○、乙○○）、證人即共犯戊○○（指對被告丙○○、己○○、丁○○、乙○○）、證人即共犯己○○（指對被告丙○○、戊○○、丁○○、乙○○）、證人即共犯丁○○（指對
    被告丙○○、戊○○、己○○、乙○○）、證人即共犯乙○○（指對被告丙○○、戊○○、己○○、丁○○）分別於原
    審（指被告丙○○、戊○○）及本院（指被告丙○○、戊○○、己○○、丁○○、乙○○）審理時以證人身分具結作證
    ，並已確實保障各該被告丙○○、戊○○、己○○、丁○○
    、乙○○及被告丙○○、戊○○之共同選任辯護人等之對質
    詰問權及詰問權，本院認以證人（相對於各該被告而言）丙○○、戊○○、己○○、丁○○、乙○○等人分別於原審及
    本院審理時之證述作為證據為適當。
  (二)卷附之刑案現場照片、查扣物品照片及電腦畫面照片等，均
    係屬機械性紀錄特徵，也就是認識對象的是照相鏡頭，透過
    鏡頭形成的畫面映寫入膠卷（或記憶卡），然後還原於照相
    紙上，故照相中不含有人的供述要素，在現實情形與作為傳
    達結果的照相，在內容上的一致性是透過機械的正確性來加
    以保障的，在照相中，並不存在人對現實情形的知覺、記憶
    ，在表現時經常可能發生的錯誤（如知覺的不準確、記憶隨
    時間推移而發生的變化），故照相當然是非供述證據，並無
    傳聞法則之適用，惟卷附上開照片既係透過相機拍攝後經沖
    印所得，且與本案犯罪事實具有關聯性，而被告等人及被告
    丙○○、戊○○二人之選任辯護人等對於卷內所附之上揭照
    片亦均未主張係執法人員違法取得，經查又無不得作為證據
    之事由，依法自得作為證據，而有證據能力（最高法院九十
    七年度臺上字第三八五四號判決意旨參見）。
  (三)如附表所示之扣案物品，均係由員警持臺灣臺中地方法院法
    官所核發之搜索票（九十七年度聲搜字第九三一號，並經同
    意搜索），依法定程序合法所扣得，並非屬執法人員違法所
    取得之物，因均非屬供述證據本無傳聞法則之適用，且與本
    案均具有關聯性，當有證據能力。
  (四)按刑事訴訟法第一百五十九條之五第二項所定：「當事人、
    代理人或辯護人於法院調查證據時，知有第一百五十九條第
    一項不得為證據之情形，而未於言詞辯論終結前聲明異議者
    ，視為有前項之同意。」乃係基於證據資料愈豐富，愈有助
    於真實發現之理念，酌採當事人進行主義之證據處分權原則
    ，並強化言詞辯論主義，透過當事人等到庭所為之法庭活動
    ，在使訴訟程序順暢進行之要求下，承認傳聞證據於一定條
    件內，得具證據適格。此種「擬制同意」，因與同條第一項
    之明示同意有別，實務上常見當事人等係以「無異議」或「
    沒有意見」表示之，斯時倘該證據資料之性質，已經辯護人
    閱卷而知悉，或自起訴書、原審判決書之記載而了解，或偵
    、審中經檢察官、審判長、受命法官、受託法官告知，或被
    告逕為認罪答辯或有類似之作為、情況，即可認該相關人員
    於調查證據之時，知情而合於擬制同意之要件（最高法院九
    十六年度臺上字第四一七四號判決意旨參見）。經查，本件
    除上述(一)、(二)、(三)所述部分外，其餘卷內所引用之供述證據
    【含言詞及書面陳述】，其性質屬於被告以外之人於審判外
    的陳述，而為傳聞證據，且查無符合刑事訴訟法第一百五十
    九條之一至之四等前四條之情形者，原雖無證據能力，然此
    部分供述證據【含言詞及書面陳述】內容，業經本院審理時
    予以提示並告以要旨，且經檢察官、被告丙○○、戊○○、
    己○○、丁○○、乙○○及被告丙○○、戊○○二人之共同
    選任辯護人表示意見。當事人及辯護人已知上述供述證據乃
    屬傳聞證據，且被告丙○○、戊○○、己○○、丁○○、乙○○等人及被告丙○○、戊○○二人之共同選任辯護人於本
    院審判期日中均未對此部分之證據表示意見，且迄至言詞辯
    論終結前亦未聲明異議，本院審酌上開證據資料製作時之情
    況，尚無違法不當及證明力明顯過低之瑕疵，亦認為以之作
    為證據應屬適當，揆諸前開規定，爰依刑事訴訟法第一百五
    十九條之五規定，認為以之作為本案之證據亦屬適當，自均
    有證據能力。
  (五)按被告（此不同於被告以外之人）之自白，非出於強暴、脅
    迫、利誘、詐欺、疲勞訊問、違法羈押或其他不正之方法，
    且與事實相符者，得為證據，刑事訴訟法第156條第1項定有
    明文。本件被告丙○○、戊○○二人分別於警詢、檢察官偵
    查中、原審及本院審理時自白（包括部分自白）部分，被告
    丙○○、戊○○二人及其共同選任辯護人等於本院審理時均
    未提出其他可供證明被告丙○○、戊○○二人下列經本院所
    引用之於警詢、檢察官偵查中、原審及本院審理時自白（包
    括部分自白）部分，究有如何之遭受「強暴、脅迫、利誘、
    詐欺、疲勞訊問、違法羈押或其他不正之方法」始為自白之
    證據，以供本院得以即時調查審認，並參酌上開所述證據部
    分之證據等，均足認被告丙○○、戊○○二人下列經本院所
    引用之於警詢、檢察官偵查中、原審及本院審理時自白（包
    括部分自白）部分，其與事實相符者，依法自得為證據。
丙、有關於實體認定部分：
壹、有罪部分：
一、訊據上訴人即被告（下稱：被告）丙○○對於其以前揭方式
    與客戶進行台股加權股價指數為基準，供客戶下單交易等情
    固均坦承不諱，惟矢口否認有何違反期貨交易法之犯行，並
    辯稱：伊只是單純與賭客進行對賭而已，並未經營期貨商業
    務，且「寶盈投顧」僅為方便客戶在交易過程中稱呼而使用
    之代號，實際上伊並未以公司型態從事賭博。且伊有下列幾
    點意見：一經營的方式是這樣。二寶盈投顧只是我對外自稱
    的一個代號。三客戶獲利或虧損都是直接面交現金比較多，
    匯款也有但是比較少。四以台股期貨交易法來講的話，我和
    客戶之間並沒有契約跟開戶的動作，也沒有保證金也沒有撮
    合的行為，一般單純都是與賭客對賭的行為，簡單說我作莊
    ，賭客今天打電話進來說要做多單或空單，跟我作對賭的行
    為而已。五交易規則跟正常期貨市場是不一樣的，比如說剛
    剛檢察官提到四十七分開始，正常是四十五分開始，我是四
    十七分開始，關於輸贏的部分，我是四十七分開始進行交易
    的第一筆輸贏一百點我就開始算，上下震盪一百點我就讓客
    戶自動離場，而正常期貨市場則沒有這樣方式。六留倉的部
    分，一般客戶在跑的單，比如說客戶今天他下四口單，還有
    四口單在跑，我留倉只能留一半兩口，這也跟一般市場不一
    樣。七收盤下午一時四十五分時客戶的單還沒有出場，我就
    直接出場，一般正常的話會自動留倉，我這邊如果客戶沒有
    交代留倉，我就自動出場，當日結算。檢察官所起訴的一些
    內容，有一些和正常期貨的市場是有雷同，可是很多地方是
    不一樣的，比如說剛剛檢察官一直強調的撮合還有結算，依
    我所知的結算，應該是客戶跟證券商要簽訂一個契約，看客
    戶是買近期或是遠期的，所謂近期就是一個月，時間到就要
    換倉，就是要換到下個月，剛剛檢察官講的結算應該是這樣
    子，不是跟我當日和客戶結算輸贏的結算是同樣的意思，依
    我了解臺灣期貨交易法的結算，這個月有規定一個時間，時
    間到就要換契約就是換倉的動作，這是正常市場結算的意思
    ，和我當天結算是完全不一樣的云云。另訊據被告戊○○亦
    均矢口否認有何違反期貨交易法及幫助被告丙○○從事違反
    期貨交易法之犯行，並辯稱：因為伊與丙○○在聊天時，聽
    到丙○○說要一個處所看股票用，伊認為丙○○因為女朋友
    的因素想找個地方看盤下單，所以才給丙○○一個訊息，而
    附表所示之物品部分係跨年時丙○○遺忘在伊車上，直到九
    十七年二月二十六日丙○○才以電話告知伊取回上開物品，
    並非由丙○○委託伊放置。開始是基於找個看盤的地方，當
    下伊不知道丙○○是作莊的角色，伊提供何凱鈞訊息給他，
    由丙○○自己去接觸何凱鈞。對最後一次偵查庭九十七年十
    月二十九日檢察官的訊問，其實檢察官是問伊兩個問題，可
    是伊的回答係併在一起。檢察官當時問伊丙○○如何吸收賭
    客，伊的回答是，要問丙○○，幾乎是朋友介紹的，至於後
    面，再自己評估是否，這個部分，是另外一個問題，並不是
    伊回答他如何吸收賭客的問題，檢察官是在問伊另外一個問
    題，伊才回答，我們再自己評估之後的話，至於那個問題是
    問我以前下賭的問題，而檢察官把他併在一起，所以才會有
    誤會。對於檢察官是論點：下一分鐘是漲是跌是沒有人會知
    道的，這是或然的機率，永遠沒有人知道，縱然是大利空或
    大利多。至於八點四十七分是保護玩家及莊家，是在保護彼
    此，是對等的云云。又被告丙○○、戊○○之選任辯護人則
    為被告丙○○、文山二人辯護略稱：被告丙○○的行為與正
    常的期貨市場有很多的不同，其於每日上午八時四十七分開
    盤進行第一筆交易，開盤時輸贏限制在一百點，不收保證金
    ，依客戶經濟能力決定口數，又採當日結算，沒有強制出場
    問題，完全由客戶自由買賣，如漲跌幅為百分之五則不收新
    單，遇百分之七漲、跌停自動出場結算輸贏，只要盤中掛點
    有出現（下一分鐘起）即成交，當日結算金額以約定條件交
    付，前揭經營股價指數賭博均與正常股價指數期貨交易之方
    式不同。又丙○○並未從事買方與賣方之撮合，故不符合期
    貨經紀業務；另丙○○係被動接受他人下單買賣期貨指數，
    而非自行購買或出賣期貨商品，與期貨自營商不同，足見其
    並無違反期貨交易法之行為。又依證人何凱鈞及丙○○於原
    審審理時所述，借用上開房間係由丙○○與何凱鈞直接接洽
    ，而非由戊○○介紹丙○○向何凱鈞借用房間，公訴意旨所
    認與事實不符；又本案全然查無從事開戶、受託、執行及結
    算交割等期貨交易行為，實與期貨交易、自營業務之要件有
    間，實際上亦僅為丙○○與賭客間之對賭行為，難謂已違反
    期貨交易法第五十六條第一項之規定等語。
二、然查：
  (一)依卷附行政院金融監督管理委員會九十六年四月二十七日金
    管證七字第０九六００一七八０八號函所示，行為人如係以
    「臺股期貨指數之漲跌為買賣標的」，且「輸贏視下注買單
    與出單時期指數盤差每點二百元計算」，其行為屬期貨交易
    法第一百十二條地下期貨交易之規範範疇。又依期貨交易法
    所規範之期貨交易契約，涵蓋集中交易市場與店頭市場、合
    法及非法業者所從事之任何衍生性商品交易，而期貨契約係
    指當事人約定，於未來特定期間，依特定價格及數量等交易
    條件買賣約定標的物，或於到期前或到期時結算差價之契約
    。而未經許可擅自以前開商品或前開商品以外之臺股指數為
    標的，接受期貨交易人從事開戶、受託、執行及結算交割等
    期貨交易或逕為期貨交易之相對方，係經營期貨經紀商或期
    貨自營商業務。本件被告丙○○自九十六年十二月五日起（
    查依扣案如附表編號２０所示之證物內容，明顯可證被告丙○○確係自九十六年十二月五日起開始經營無誤），在臺中
    市西區○○○○○街十一號三樓借屋處，係以電腦網路透過
    轟天雷網站即時盤後系統資料所顯現之「臺灣證券交易所發
    行量加權股價指數」為基準，由客戶選擇下多單（即下注指
    數上漲）或下空單（即下注指數下跌），並選擇何時要平倉
    ，客戶下單以「口」為單位，其輸贏則依買（下單）賣（平
    倉）時之臺股加權股價指數盤差點數計算，每漲、跌一點均
    以二百元計算，再乘以客戶所購買之口數決定實際獲利或虧
    損之金額。此一交易模式，對照前揭主管機關即行政院金融
    監督管理委員會之函示見解，應屬期貨交易法第一百十二條
    之地下期貨交易無訛。而被告丙○○未經許可，即逕為期貨
    交易之相對方，而與客戶直接進行期貨之買進、賣出，其係
    非法從事期貨自營商業務甚明。又一般所稱之期貨自營商，
    係自行買賣期貨、選擇權契約之期貨商，其與期貨經紀商之
    主要區別，乃在該期貨商能否自行買賣期貨，抑或僅能受託
    進行期貨交易或結算業務。被告丙○○在其接受客戶下單買
    進期貨時，即形同自居於交易相對方即賣方之地位；反之，
    當客戶決定平倉出場時，被告丙○○則須負責買入期貨。由
    此觀之，被告丙○○所為實無異於期貨自營商之業務範疇，
    自不因其未以公司型態經營或標榜期貨交易等名目，即可異
    其認定。尤其被告丙○○對於客戶下單交易方式及時間多所
    限制，此觀被告丙○○及其選任辯護人前揭所辯情詞及被告
    丙○○為自九十七年一月一日起為躲避「元月行情」即休息
    暫停經營即可明瞭，則一般客戶如未符合被告丙○○所訂定
    之交易條件，被告丙○○即可拒絕與之交易。換言之，上開
    條件係被告丙○○基於分散交易風險、確保自身獲利之考量
    ，要求客戶必須接受遵守之運作規則，被告丙○○就此買賣
    期貨交易條件之形成，仍居於主導地位，並非全然處於被動
    、弱勢之一方而毫無選擇權利（此與刑法賭博罪僅著重於「
    射倖性」，純然依靠機率之情形不同）。是以被告丙○○之
    選任辯護人所稱：被告丙○○僅係被動接受他人下單買賣期
    貨指數，而非自行購買或出賣期貨商品，與期貨自營商不同
    等語，恐有誤會，尚無足取。
  (二)再按期貨交易法第五十六條規定，期貨商之成立採取「許可
    主義」，有一定資本以上、負責人及業務員具備一定資格，
    並取得許可證照，始得成立；其分支機構亦須具備一定條件
    ，經主管機關許可，方能設立，以維護期貨交易秩序及公平
    、安全。未經許可擅自經營所謂「地下期貨交易」與合法期
    貨交易，固均含有高度射倖性，惟並非全部含有射倖性之行
    為，皆應歸類為賭博。臺灣期貨交易所股份有限公司（下稱
    ：臺灣期貨交易所）經主管機關核准經營臺股期貨交易，提
    供投資者預測未來經濟發展趨勢，預作避險或套利；「看多
    」或「看空」繫於投資者之判斷，不純然依靠機率，不能與
    純粹賭博行為類比。期貨交易法第三條第一項第一款規定：
    「本法所稱期貨交易，指依國內外期貨交易所或其他期貨市
    場之規則或實務，從事衍生自商品、貨幣、有價證券、利率
    、指數或其他利益之下列契約之交易：一、期貨契約：指當
    事人約定，於未來特定期間，依特定價格及數量等交易條件
    買賣約定標的物，或於到期前或到期時結算差價之契約」。
    臺灣期貨交易所訂定之「臺灣證券交易所股價指數期貨契約
    交易規則」第五條、第六條、第十條、第十五條第一項分別
    規定：「每一契約價值為新臺幣二百元乘以臺股期貨指數」
    、「本契約交易之報價以本指數（按指臺灣證券交易所發行
    量加權股價指數）一點為最小升降單位，每一點價值為新臺
    幣二百元」、「本契約（按指臺股期貨契約）之買賣申報以
    電腦自動撮合。撮合方式開盤採集合競價，開盤後採逐筆撮
    合」、「期貨商受託買賣本契約，應於受託前按受託買賣之
    合計數量預先收足交易保證金，並自成交日起迄交割期限屆
    至前，按每日結算價逐日計算每一委託人持有部位之權益，
    合併計入委託人之保證金帳戶餘額」。上開規則係規範期貨
    交易法所定期貨交易業務之臺股期貨交易，至於「地下臺股
    期貨交易」是否屬於期貨交易，仍應按「地下臺股期貨交易
    」之實際約定內容決定，非謂「地下臺股期貨交易」之經營
    方式，有部分與「臺灣證券交易所股價指數期貨契約交易規
    則」不符，即非屬經營期貨交易業務（此最高法院九十八年
    度臺上字第一四六二號刑事判決闡述至明）。而從事地下期
    貨交易之人，既無可能至期貨交易所開戶下單，亦無由收取
    期貨交易稅，更可不收取交易保證金，自不能以其未至期貨
    交易所開戶下單、未收取交易保證金及期貨交易稅等情，即
    謂與臺股期貨交易之經營型態不合。則被告丙○○之選任辯
    護人徒以本案之交易方式，諸如：沒有開戶、不向客戶收取
    保證金、無強制出場問題等情形，均與臺灣期貨交易所制定
    之「臺灣證券交易所股價指數期貨契約交易規則」有別，率
    認被告丙○○並非經營期貨交易業務，而屬具有高度射悻性
    之賭博行為，其所採法律見解亦非妥適，難認有據。況被告
    丙○○於九十七年二月二十七日檢察官訊問時即供承：「客
    人買台指指數，看是看漲或看跌來賭，輸贏的話是一點二百
    元，例如當天的台股指數是六千點，客人六千點作多，買多
    單一口（就是一個單位），如果盤勢是漲的話，客人就可以
    平倉，如果是漲五十點，他平倉的話，就贏五十點，我就要
    賠他一萬元，如果客人都不結算的話，就看收盤價是漲還是
    跌，來定輸贏，這也是期貨一種，我沒有期貨的營業員的資
    格」等語，亦足證被告丙○○明知其所為之經營行為係屬地
    下期貨交易業務無訛。
  (三)而被告戊○○於九十七年二月二十七日警詢時供稱：「何凱
    鈞是住在臺中市西區○○○○○街十一號，是我先認識的朋
    友，因丙○○要作地下期貨賭博，請我幫他找地方，所以我
    就介紹丙○○到何凱鈞租屋處……。」等語；又於九十七年
    六月二十四日偵訊時供稱：「因為丙○○說玩股票要另外找
    地方，所以我介紹何凱鈞。」等語；再於九十八年四月二十
    二日原審審理時仍自承：「……我只是有提供訊息說何凱鈞
    那邊可能有地方，至於丙○○跟何凱鈞如何接洽，是他們私
    下進行的事，我都不知道。」等語，則被告戊○○確係基於
    使被告丙○○得以覓得營業處所從事前揭違反期貨交易法犯
    行，故而提供訊息並介紹何凱鈞與被告丙○○得以商談租借
    事宜，應無疑義。至於被告戊○○對於被告丙○○找尋特定
    據點所欲從事之工作內容，亦已認知係與臺股指數地下期貨
    有關，而非僅為單純買賣股票看盤之用，此觀被告戊○○前
    揭警詢中之供詞，及其於九十七年十月二十九日偵訊時所稱
    ：「……在四、五年前我和丙○○賭博期貨失利，覺得自己
    當賭客是賭不贏的。」等語，益臻被告戊○○先前曾與被告
    丙○○共同參與地下期貨交易，從而得知被告丙○○並不甘
    心只居於買方地位而蒙受損失，已有自行經營地下期貨事業
    之計畫。況且被告丙○○如僅基於買賣股票而有看盤需求，
    依現今投資顧問事業及股市即時資訊之迅速、普及程度，被
    告丙○○欲掌握臺股加權股價指數之漲跌變化甚為簡便，根
    本毋庸特別為此而要求被告戊○○提供租借房屋之機會。從
    而，被告戊○○於本院審理時空言否認曾介紹被告丙○○向
    何凱鈞租借房屋，且辯稱自己誤以為被告丙○○只是想找個
    地方看盤下單云云，顯屬淡化犯罪情節之詞，亦無足取。
  (四)又被告丙○○確實將經營地下期貨業務至關重要之客戶消費
    表（均為九十六年十二月份）、十二月份總輸贏減總費用計
    算表、十二月份支出費用表及供客戶匯款使用之丁○○合作
    金庫存摺等文件資料，寄放於被告戊○○所提供之處所，再
    由被告丙○○於繼續營業時要求被告戊○○攜帶前來上址借
    屋處，而為警查獲等情，業據被告戊○○於九十七年二月二
    十七日警詢時自白不諱。雖被告戊○○在原審及本院審理時
    均一致辯稱係被告丙○○於跨年後不慎遺忘在其車上云云，
    然被告戊○○既供稱當時從車上搬下上開物品時，業已開啟
    外包裝而得知係涉及被告丙○○非法經營地下期貨事業之文
    件資料，且斯時其又不知被告丙○○有何暫時歇業之打算，
    按理被告戊○○自應儘快聯繫被告丙○○將上開物品取回，
    被告丙○○亦應在察覺自己遺失重要文件後，隨即要求被告
    戊○○積極找尋上開物品之下落（其中包含有匯款金錢往來
    之丁○○合作金庫存摺），被告丙○○應無可能任令上開物
    品脫離掌控長達近二個月之久。而被告戊○○倘非受被告丙○○之委託寄放，何須主動為其長期保管而未加置詞或有所
    質疑？更於查獲當日帶往被告丙○○營業之處所，準此以言
    ，被告戊○○前揭所辯該等文件資料係被告丙○○遺忘在其
    車上云云，應屬事後畏罪卸責之砌詞，要無足採；而被告丙○○以證人身分於原審及本院審理時證稱：當時係因前往老
    虎城參加跨年晚會，所以將上開簿冊等資料遺忘在被告戊○○車上云云，亦有悖於常情，顯非可採。
  (五)至於公訴意旨所稱被告戊○○係與被告丙○○具有犯意聯絡
    ，而由被告戊○○幫忙匯款予客戶乙節，然依卷附匯款人記
    載為被告戊○○之匯款回條影本十二張所示（原件證物已扣
    案），其中僅匯款予楊勝得、徐雅真二人之部分，其匯款時
    間各為九十七年一月四日及二日，其餘十張匯款回條所記載
    之匯款時間，則均介在九十六年五至十月間，尚且早於公訴
    人所認定被告丙○○經營地下期貨交易業務之九十六年十二
    月間，顯無從證明被告戊○○之匯款行為與被告丙○○經營
    本案地下期貨交易業務有關。又依扣案之客戶消費表所載，
    被告丙○○所紀錄之客戶名稱分別有蕭董、蔡經理、歐董、
    阿風、二一六、小洪、鄭董、二０一、Ａ五、謝小姐、保全
    、小黃、阿銘、謝董、楊董、小李，則被告戊○○所匯款之
    對象楊勝得、徐雅真等二人，是否即為被告丙○○經營地下
    期貨事業之客戶？亦乏積極證據足資參佐。公訴人徒憑上開
    匯款回條中均係以被告戊○○為匯款人，遽認被告戊○○亦
    有協助被告丙○○匯款予客戶而共同參與本件犯罪，容有可
    議，自無足取。另證人詹琇雲雖於九十七年九月十六日偵訊
    時證稱：伊曾經玩過地下期貨，係自己決定交易金額，每口
    以二百元計價，不需收取手續費，而由對方之小姐負責接聽
    電話等語，惟其亦表示不知係與何人交易。則依證人詹琇雲
    之前揭證詞以觀，其既未能明確指陳係向被告丙○○買賣期
    貨，且證人詹琇雲所稱之上開交易模式，亦常見於一般從事
    臺股指數地下期貨業務，並非被告丙○○所獨創，仍無從據
    此特定證人詹琇雲所指之交易對象即為被告丙○○。又依卷
    附詹琇雲在后里郵局開設帳戶之客戶歷史交易清單所示，該
    帳戶雖由被告乙○○分別匯入二筆四萬元及三十六萬六千元
    之款項，惟其匯款時間各係九十六年十一月十六日及二十一
    日，亦在被告丙○○開始經營地下期貨業務之九十六年十二
    月五日之前，尚難推論與被告丙○○之前揭犯行有何直接關
    聯。另觀證人詹琇雲於九十八年四月二十二日原審審理時證
    稱：「（問：妳玩期貨都是打電話到臺北下單？）是的，因
    為電話號碼都是用０二開頭，我打過去對方都是市內電話，
    沒有行動電話。」、「（問：妳打電話過去時，用何名義？
    ）那時我記得好像是號碼，代號好像是一八八號。」等語，
    不僅確認其並非向被告丙○○下單購買期貨，且其所稱代號
    「一八八」，亦與前揭客戶消費表所列舉之客戶名稱迥異，
    足徵證人詹琇雲應非被告丙○○從事上開地下期貨事業之交
    易對象無誤。
  (六)而依卷附收支記事本（即扣案附表編號１６所示其中之黑色
    本一本，原審誤為工作手冊）之記載，被告丙○○雖在其上
    記載勤前教育、公司遠景、定時開會等文字，又被告丙○○
    亦於卷附「十二月份支出費用」之項目中，列舉薪資項目並
    記載金額，惟依現存其他證據所示，尚無從認定被告戊○○
    即係前揭受領薪資之人，亦難逕認被告丙○○確有依據上開
    收支記事本內所載之計畫辦理勤前教育或定期開會，自不能
    憑此推論被告戊○○亦有共同參與前揭地下期貨事業之經營
    。另公訴意旨所稱被告丙○○雇用某不詳姓名年籍女子接聽
    客戶電話乙節，則係依據證人詹琇雲在偵查中之證詞所為判
    斷，惟證人詹琇雲所陳述之地下期貨交易對象並非被告丙○○，已如前述，自無從據此認定被告丙○○係僱用該名女子
    共同實行犯罪，附此敘明。
  (七)綜上所陳，被告丙○○、戊○○及其共同選任辯護人前揭所
    辯各節，顯均係事後圖卸刑責之砌詞均無足採。此外，並經
    證人何凱鈞於原審審理時證述提供房間予被告丙○○使用等
    情無訛，復有合作金庫商業銀行文心分行九十七年七月十一
    日合金文心字第０九七０００三０九二號函檢附之被告丁○○帳戶交易明細表、刑案現場照片、查扣物品照片及電腦畫
    面照片等共計十五幀附卷可稽，及如附表編號１、２、３、
    ４、５、７、８、９、１０、１１、１２、１６、２０、２
    １（不包括銀行匯款指示壹份）所示之物扣案為憑。本件事
    證已臻明確，被告丙○○之犯行及被告戊○○幫助之犯行均
    洵堪認定。
三、按期貨交易法第一百十二條第三款之違反非期貨商不得經營
    期貨交易業務之規定罪，並非因身分或其他特定關係，始能
    成立之犯罪，自無庸援引適用刑法第三十一條第一項資為論
    據（最高法院九十六年度臺上字第三二二四號判決意旨參見
    ）。核被告丙○○非期貨商而未經許可擅自經營期貨交易業
    務，已違反期貨交易法第五十六條第一項之規定，而犯期貨
    交易法第一百十二條第三款之罪。被告戊○○基於幫助被告
    丙○○犯罪之意思，實行前揭犯罪構成要件以外之行為，係
    犯刑法第三十條第一項前段、期貨交易法第一百十二條第三
    款之幫助非期貨商擅自經營期貨交易業務罪。公訴意旨認被
    告戊○○與丙○○為共同正犯，被告戊○○應論以期貨交易
    法第一百十二條第三款之罪，尚有未洽，已如前述，應由本
    院於同一社會基本事實之範圍內，變更起訴法條為前揭幫助
    非期貨商擅自經營期貨交易業務罪（最高法院九十五年度台
    上字第三五四號刑事判決認為共同正犯與幫助犯間之罪名變
    更，亦有刑事訴訟法第三百條之適用），並由本院予以審理
    。又按期貨交易法第五十六條第一項規定「非期貨商除本法
    另有規定者外，不得經營期貨交易業務」之所謂業務，係指
    以反覆經營期貨交易行為為目的之社會活動者而言，性質上
    本即包含繼續多次經營期貨之交易行為（最高法院九十二年
    度臺上字第四八二０號刑事判決參照），是以被告丙○○基
    於經營特定業務之意思，反覆從事期貨交易業務，屬「集合
    犯」中之「營業犯」類型，應論以包括一罪而受單一之法律
    評價。至於被告戊○○雖先後為被告丙○○代覓營業據點及
    受寄保管重要之簿冊文件，惟其均係基於同一幫助他人犯罪
    之意思，各次幫助行為又係侵害同一法益，應認屬於單一幫
    助非期貨商擅自經營期貨交易業務犯行之數個舉動接續實行
    ，為接續犯。又被告戊○○僅係基於幫助他人犯罪之意思，
    實行犯罪構成要件以外之行為，為幫助犯，應依刑法第三十
    條第二項之規定，按非期貨商擅自經營期貨交易業務正犯之
    刑減輕之。原審判決認被告丙○○、戊○○二人罪證明確，
    予以論罪科刑，固非無見，惟查：原審誤認扣案如附表編
    號１３所示之電話帳單（ＡＤＳＬ）四張為二張；及誤認附
    表編號２０內所示之客戶消費表三張為二張；及原審並未就
    扣案如附表編號６、１５、１６部分之扣案物品為是否沒收
    之認定，均有所疏漏。經本院詳予核對扣案如附表編號１
    ３、１４所示之物，其中編號１３所示之ＡＤＳＬ電話帳單
    之電話門號均與本案被告丙○○所使用對外供下單聯絡之電
    話無關，而編號１４所示之中華電信ＡＤＳＬ申請書二張之
    裝機地址及申請時間亦與本案犯行無關，原審均未予詳查即
    逕為沒收之諭知，同有未合。原審判決於理由欄三、內認
    「核被告丙○○非期貨商而未經許可擅自經營期貨交易業務
    ，已違反期貨交易法第五十六條第一項之規定，而犯期貨交
    易法第一百十二條第三款之罪。被告戊○○基於幫助被告丙○○犯罪之意思，實行前揭犯罪構成要件以外之行為，係犯
    刑法第三十條第一項、期貨交易法第一百十二條第三款之幫
    助非期貨商擅自經營期貨交易業務罪。－－」等語。惟於據
    上論斷欄內卻誤引用刑法第三十一條第一項、第二項之規定
    （此條文係規定共犯與身分關係），而疏未引用刑法第三十
    條第一項前段、第二項之規定，亦有可議。被告丙○○上訴
    意旨認其所為縱成立犯罪亦僅成立刑法之賭博罪，並無成立
    違反期貨交易法之餘地；另被告戊○○上訴意旨否認有幫助
    之犯意及行為，應不成立犯罪，被告丙○○、戊○○二人並
    分別據此指摘原審判決不當，均無理由（詳如上述），然原
    審判決有關被告丙○○、戊○○二人部分既有上揭疏誤，自
    應由本院將原判決關於被告丙○○、戊○○二人部分予以撤
    銷，另為適當之判決。審酌被告丙○○、戊○○二人之平日
    素行尚可、被告丙○○明知其未經許可本不得經營地下期貨
    交易，詎其僅為謀賺取金錢，而違法從事地下期貨交易，其
    犯罪之動機、目的及手段均值非難，惟依被告丙○○之營業
    時間長短、規模大小觀察，對於合法期貨交易市場之正常運
    作所生衝擊應屬有限，犯罪所生危害程度非鉅；另審酌被告
    戊○○僅係基於幫助之犯意，其犯罪之動機、目的及手段均
    僅係予被告丙○○經營上之助力，再參以被告丙○○、戊○○二人均曾受有專科教育之程度及渠二人均為小康之生活狀
    況，及被告丙○○、戊○○二人犯罪後並未坦承犯行，於犯
    罪後態度部分尚無從為渠二人為有利之考量等一切情狀，分
    別量處如主文第二、三項所示之刑，以示儆懲。
四、沒收部分：
  (一)扣案如附表編號１、２、３、４、５（其中門號為0000
    000000號之ＳＩＭ卡係被告丁○○所申請，該ＳＩＭ
    卡非屬被告丙○○所有）、７、８、９、１０、１１、１２
    、１６、２０、２１（不包括銀行匯款指示一份）所示之物
    ，均為被告丙○○所有供前揭犯罪或預備供前揭犯罪所用之
    物（如編號９所示之下單空白表壹本，即均係預備供犯罪所
    用），此經被告丙○○先後於警詢、偵查中及原審審理時分
    別供承在卷（且編號１６所示之收支記事本二本，其內或有
    計算之數字，及載明一、勤前教育、二、立制度－－八、定
    時開會等文字；或係有總輸贏減總費用之手繪表格在內），
    均應依刑法第三十八條第一項第二款之規定，宣告沒收之（
    但不包括附表編號５所示門號為0000000000號Ｓ
    ＩＭ卡一枚及編號２１內所示之銀行匯款指示一份）。
  (二)按共同正犯因相互間利用他人之行為，以遂行其犯意之實現
    ，本於責任共同之原則，有關沒收部分，對於共犯間供犯罪
    所用之物，自均應為沒收之諭知。惟幫助犯僅係對於犯罪構
    成要件以外行為為加工，並無共同犯罪之意思，自不適用該
    責任共同原則，對於正犯所有供犯罪所用之物或犯罪所得之
    物，亦為沒收之諭知（最高法院八十九年度臺上字第六九四
    六號判決意旨參見）。本件被告戊○○僅為幫助犯，揆諸前
    揭說明，自無責任共同原則之適用，就上開扣案如附表編號
    １、２、３、４、５（其中門號為0000000000號
    ＳＩＭ卡係被告丁○○所申請，該ＳＩＭ卡非屬被告丙○○
    所有）、７、８、９、１０、１１、１２、１６、２０、２
    １所示之物品仍無從於其主文項下諭知沒收，附此敘明。
  (三)扣案如附表編號６、１３、１４、２２、２３所示之物，及
    如附表編號２１內所示之銀行匯款指示一份，雖被告丙○○
    坦承均為其所有，然附表編號６所示之行動電話一枚係供被
    告丙○○平日聯絡使用，並非供客戶下單聯絡所使用，此經
    被告丙○○供述在卷；另編號１３、１４所示之物，其中Ａ
    ＤＳＬ電話帳單之門號均與本案無關，而中華電信ＡＤＳＬ
    申請書之裝機地址及申請時間同亦與本案無關；至附表編號
    ２１內所示之銀行匯款指示一份及編號２２、２３所示之物
    品，經核對其內容亦無從證明係供被告丙○○犯本案之罪所
    用。此外，復查無其他積極證據足以證明此部分扣案物品，
    係供本案犯罪所用或供預備之物，又均非屬違禁物，核與沒
    收之要件不符，爰均不予宣告沒收之。
  (四)又扣案如附表編號５內所示之門號為0000000000
    號ＳＩＭ卡一枚，其申請人係被告丁○○，有遠傳電信股份
    有限公  司函覆0000000000號行動電話門號歷次
    申請人含使用期間及申請書等資料（見本院卷第一０三頁至
    第一０七頁）附卷可稽，因非屬被告丙○○所有，核與沒收
    之要件不符，同亦不予宣告沒收之。
  (五)另扣案如附表編號１５、１７、１８、１９、２４、２５、
    ２６、２７所示之物品，則均非屬被告丙○○所有，又均非
    屬違禁物，核亦與沒收之要件不符，爰均不予宣告沒收之。
貳、無罪部分（即檢察官上訴部分）：
一、公訴意旨另謂以：被告丁○○、己○○、乙○○等人均基於
    幫助被告丙○○、戊○○經營期貨經理事業之犯意，由被告
    丁○○提供其所有之合作金庫商業銀行文心分行帳號000
    0000000000號帳戶，被告己○○提供合作金庫商
    業銀行南臺中分行帳號0000000000000號帳戶
    ，被告乙○○提供聯邦商業銀行帳號0000000000
    00號帳戶予被告丙○○使用，以供客戶下單匯款。因認被
    告丁○○、己○○、乙○○三人亦均為期貨交易法第一百十
    二條第三款罪嫌之幫助犯等語。
二、按犯罪事實應依證據認定之，無證據不得認定犯罪事實；又
    不能證明被告犯罪者，應諭知無罪之判決，刑事訴訟法第一
    百五十四條第二項、第三百零一條第一項分別定有明文。次
    按事實之認定，應憑證據，所謂證據，須適於為被告犯罪事
    實之證明者，始得採為斷罪資料，如未能發現相當證據，或
    證據不足以證明，自不能以推測或擬制之方法以為裁判基礎
    ；又認定不利於被告之事實，須依積極證據，苟積極證據不
    足為不利於被告事實之認定時，即應為有利於被告之認定，
    更不必有何有利之證據，最高法院五十三年度臺上字第二七
    五０號、三十年度上字第八一六號、四十年臺上字第八六號
    分別著有判例可資參照。另認定犯罪事實應依證據，為刑事
    訴訟法所明定，故被告否認犯罪事實所持之辯解，縱屬不能
    成立，仍非有積極證據足以證明其犯罪行為，不能遽為有罪
    之認定，此最高法院三十年上字第一八三一號亦著有判例。
    再無論直接證據或間接證據，其為訴訟上之證明，須於通常
    一般之人均不致有所懷疑，而得確信為真實之程度者，始得
    據為有罪之認定。又刑事訴訟法第一百六十一條第一項規定
    ：檢察官就被告犯罪事實，應負舉證責任，並指出證明之方
    法。因此，檢察官對於起訴之犯罪事實，應負提出證據及說
    服之實質舉證責任。倘其所提出之證據，不足為被告有罪之
    積極證明，或其指出證明之方法，無從說服法院以形成被告
    有罪之心證，基於無罪推定之原則，自應為被告無罪判決之
    諭知（最高法院著有九十二年度臺上字第一二八號判例要旨
    參照）。
三、本件公訴人認被告丁○○、己○○、乙○○三人幫助涉犯期
    貨交易法第一百十二條第三款之罪嫌，無非係以被告丁○○
    坦承將該帳戶之存摺、提款卡、印章交予被告丙○○使用，
    而被告己○○亦坦承上開帳戶係由被告戊○○保管且持有印
    章，另被告丁○○之前揭帳戶確實由被告丙○○提供客戶匯
    款，而被告乙○○則曾經匯款予被告己○○及證人詹琇雲，
    被告乙○○之帳戶亦供陳炳坤、蔡佩玲匯款使用等情，為其
    主要論據。惟訊據被告丁○○、己○○、乙○○三人則均堅
    決否認有何如公訴意旨所指訴之前揭幫助犯行，被告丁○○
    辯稱：被告丙○○之前係伊老闆，後來被告丙○○信用破產
    改開拉麵店，就向伊借用存摺以便存款，伊當時正在服役，
    就將存摺、印章、提款卡交給被告丙○○，伊認為被告丙○○應該不會將該帳戶挪作非法用途等語。被告己○○則辯稱
    ：伊與被告戊○○為男女朋友關係，伊在合作金庫開設帳戶
    係供伊等二人使用，由伊保管印章，被告戊○○則保管存摺
    ，印章一直放在伊身上，沒有交給被告戊○○以外之人使用
    等語。被告乙○○辯稱：伊辦理開戶手續後，該帳戶就陸陸
    續續提供給被告戊○○使用，但伊不認識被告丙○○，當時
    被告戊○○正在從事土地買賣，因為無法開戶使用，所以向
    伊借用帳戶，伊與被告戊○○原為同事關係等語。
四、本院查：
  (一)被告戊○○並非與被告丙○○共同經營地下期貨事業，已如
    前述，則被告己○○、乙○○二人之前揭金融機構帳戶縱使
    確實交予被告戊○○使用，惟該等帳戶內之存、提、匯款往
    來紀錄均難認與本案犯罪有何直接關聯，已無從據為推論被
    告己○○、乙○○二人有何幫助被告丙○○違反期貨交易法
    犯罪之主觀犯意及客觀行為。況被告丙○○既已向被告丁○○借用帳戶資料，以利其與客戶間進行匯款結算交易盈虧，
    衡情應無再向被告己○○、乙○○商借帳戶使用之必要，而
    被告己○○、乙○○帳戶內之匯入、匯出對象，亦難證明即
    為卷附客戶消費表上所記載之地下期貨投資人。則公訴意旨
    所稱被告己○○、乙○○之前揭幫助犯行，並無積極證據足
    佐其說，本院自不得遽為不利被告己○○、乙○○之認定。
  (二)又依被告丁○○在合作金庫商業銀行之帳戶交易明細表所載
    ，該帳戶於九十四年十二月三十日開戶後，隨即出現密集之
    資金存、提、匯款往來，直至被告丙○○於九十六年十二月
    間開始經營前揭地下期貨事業之際，該帳戶均保持一貫之頻
    繁資金進出情形，難認有何異常狀況可指。則被告丁○○於
    九十七年六月二十四日偵訊時即已供稱：伊於大約九十四、
    九十五年間，在文心路上之合作金庫開完戶後，就將存摺等
    帳戶資料交予被告丙○○使用等語，即非全然無憑，堪可採
    信。而被告丁○○早於九十四年間開戶後，即已將前揭帳戶
    資料交予被告丙○○，以利其運用資金所需，且當時被告丙○○亦確實使用該帳戶對外從事一般交易，並非供為犯罪使
    用，則被告丁○○又何能預見被告丙○○在向其借用帳戶相
    隔二年後，竟會從事地下期貨交易業務並利用該帳戶作為犯
    罪工具？
  (三)況現今詐騙、恐嚇集團利用人頭帳戶從事犯罪行為，仍以蒐
    購、租用、商借他人申辦之金融機構帳戶，作為遭詐騙或恐
    嚇款項匯入及存款之用途較屬普遍，此種犯罪手法業經大眾
    傳播媒體一再披露，一般民眾自難諉稱不知，是以行為人（
    指出賣、出租、出借帳簿之人）如罔顧遭人從事詐欺、恐嚇
    取財犯罪之高度可能，仍執意將帳戶交付與己並非熟識之人
    使用，固難謂其不具幫助詐欺、恐嚇取財之不確定犯罪故意
    。然利用他人交付之帳戶從事地下期貨營業匯款使用乙情尚
    屬少見，依一般人日常生活經驗所產生之預見可能性，被告
    丁○○應無從認識被告丙○○係將上開帳戶挪作違反期貨交
    易法之用。公訴意旨僅因被告丁○○確將帳戶交予被告丙○○使用，即認被告丁○○應有幫助被告丙○○經營地下期貨
    事業之主觀意思或預見可能，恐嫌率斷，無足憑採。
  (四)綜上所述，公訴人所提出之前開證據，尚無法使本院形成被
    告丁○○、己○○、乙○○三人涉犯有幫助被告丙○○非期
    貨商擅自經營期貨交易業務之心證。是本案被告丁○○、己○○、乙○○三人主觀上是否確有幫助之犯意，尚存有合理
    之懷疑。又依舉證分配之法則，對於被告之成罪事項，應由
    檢察官負舉證義務，本案檢察官既不能舉證證明被告丁○○
    、己○○、乙○○三人有幫助被告丙○○非期貨商擅自經營
    期貨交易業務之犯行，而使本院獲得無庸置疑之確信心證，
    則此部分依罪疑唯有利於被告原則，即應對被告丁○○、己○○、乙○○三人為有利之認定。此外，復查無任何積極證
    據足資證明被告丁○○、己○○、乙○○確有公訴意旨所載
    稱之幫助犯行，揆諸上揭刑事訴訟法規定及判例意旨，應認
    被告丁○○、己○○、乙○○三人犯罪不能證明，自均應諭
    知無罪之判決。
  (五)原審據上述理由以不能證明被告丁○○、己○○、乙○○三
    人確有公訴意旨所指之幫助犯行，而為被告丁○○、己○○
    、乙○○三人無罪之諭知，經核洵無違誤。檢察官上訴意旨
    略稱：被告乙○○於審理時辯稱：伊辦理開戶手續後，該帳
    戶就陸陸續續提供給被告戊○○使用，但伊不認識被告丙○○，當時被告戊○○正在從事土地買賣，因為無法開戶使用
    ，所以向伊借用帳戶，伊與被告戊○○原為同事關係等語；
    被告己○○則辯稱：伊與被告戊○○為男女朋友關係，伊在
    合作金庫開設帳戶係供伊等二人使用，由伊保管印章，被告
    戊○○則保管存摺，印章一直放在伊身上，沒有交給被告戊○○以外之人使用等語，足見被告戊○○係因個人債信不良
    致無從以其個人名義開立金融帳戶使用，乃轉而向被告乙○○、己○○商借金融帳戶使用甚明。另被告丁○○於審理時
    辯稱：被告丙○○之前係伊老闆，後來被告丙○○信用破產
    改開拉麵店，就向伊借用存摺以便存款，伊當時正在服役，
    就將存摺、印章、提款卡交給被告丙○○，伊認為被告丙○○應該不會將該帳戶挪作非法用途等語，亦足認被告丙○○
    係因信用破產致無從以其個人名義開立金融帳戶使用，乃轉
    而向被告丁○○商借金融帳戶使用無誤。而一般民眾向金融
    機構申設帳戶並無特別法令限制，若係正當用途，大可光明
    正大以本人名義申辦帳戶，豈需向他人商借帳戶使用？再者
    ，帳戶之主要用途係作為存戶存提款項之用，帳戶帳號、存
    摺及提款卡等物均係存戶使用帳戶時之重要物件，並具有一
    定之金融交易目的及識別意義，即便關係至為密切之親友家
    人間，都未必會輕易交付金融帳戶等物予對方使用，更遑論
    交付對象僅係交往中之異性友人，或僅是普通交情之公司同
    事或老闆？況且被告乙○○、己○○與丁○○於交付帳戶予
    被告戊○○、丙○○使用時，均明知渠等債信不良致無從開
    立帳戶之事實，且未明確告知允許被告戊○○、丙○○使用
    上開帳戶時之具體範圍及歸還時間，出借期間亦無任何催告
    被告戊○○、丙○○應予歸還，或詢問渠等帳戶使用情形之
    意思表示，被告戊○○、丙○○亦未確實告知渠等上開帳戶
    之使用情形，從而渠等對於被告戊○○、丙○○極有可能利
    用渠等帳戶作為人頭帳戶，用以從事不詳類型之犯罪行為，
    主觀上理應有所預見及合理懷疑為是，是縱認渠等無法預見
    被告戊○○、丙○○係從事何種特定類型之犯罪行為，至少
    亦有懷疑渠等將利用上開帳戶從事犯罪行為之預見可能性為
    是。從而，原審以被告乙○○、己○○與丁○○無幫助犯意
    為由，而判處渠等無罪，似有未當。惟查：本案依檢察官起
    訴書所列證據及卷內訴訟資料，經本院逐一剖析比對證據，
    參互審酌，固可認定被告丁○○、己○○、乙○○三人確有
    將帳戶提供予被告丙○○（指被告丁○○）及戊○○使用（
    指被告己○○、乙○○）之事實，但被告己○○、乙○○二
    人之前揭金融機構帳戶縱使確實交予被告戊○○使用，惟該
    等帳戶內之存、提、匯款往來紀錄均難認與本案犯罪有何直
    接關聯，已無從據為推論被告己○○、乙○○二人有何幫助
    被告丙○○違反期貨交易法犯罪之主觀犯意及客觀行為。另
    被告丁○○早於九十四年間開戶後，即已將前揭帳戶資料交
    予被告丙○○，以利其運用資金所需，且當時被告丙○○亦
    確實使用該帳戶對外從事一般存匯行為，並查無係供為犯罪
    使用，則被告丁○○又何能預見被告丙○○在向其借用帳戶
    相隔二年後，竟會從事地下期貨交易業務並利用該帳戶作為
    存匯工具，故應為被告丁○○、己○○、乙○○三人無罪之
    諭知，已業如前述。細究前揭檢察官之上訴意旨與本院公訴
    蒞庭檢察官論告時所補充部分論告理由，不外僅係一再爭執
    被告丁○○、己○○、乙○○三人確有出借帳戶之行為，並
    就卷內證據資料自為不同評價之闡述，進而指摘原判決之論
    斷有違經驗法則，顯置原判決已明白論斷之事項於不顧，片
    面主觀以推測或擬制之方法，對原判決所認定之事實再為質
    疑，並逕行推斷被告丁○○、己○○、乙○○三人幫助涉犯
    期貨交易法第一百十二條第三款之犯行，自乏所據，為不足
    採。
  (六)至本件公訴蒞庭檢察官所指「不管是原審判決或原審檢察官
    上訴意旨對於被告丁○○的部分漏論丁○○在九十六年十二
    月三日申請一支０九八九的行動電話交給被告丙○○，而由
    被告丙○○用這支電話來從事非法的地下期貨交易行為，也
    就是空中交易違法的行為，這部分是否也能夠構成幫助期貨
    交易的犯罪，不管是原審法院或檢察官上訴書都漏掉這一段
    ，請求鈞院也能夠審酌這一部分，重新加以考量被告丁○○
    的行為是不是構成犯罪。」乙節，經查：被告丁○○確曾在
    九十六年十二月三日以其名義申請一支000000000
    0之行動電話門號（係遠傳公司之易通卡門號），有遠傳電
    信股份有限公司函覆0000000000號行動電話門號
    歷次申請人含使用期間及申請書等資料（見本院卷第一０三
    頁至第一０七頁）附卷可稽，惟證人丙○○於本院審理時則
    結證稱：「（審判長問：門號為0000000000號之
    行動電話是否為你在使用？）    證人丙○○答：是我在使
    用。」「（審判長問：該電話是以何人名義申請？）丁○○
    。」「（審判長問：為何由丁○○名義申請之電話是由你使
    用？）因為我那時作業需要有一支電話供對外聯絡用，所以
    我以我信用破產為由，請他申請一支電話給我使用，我是知
    道信用破產跟申請電話無關，但丁○○不知道。」等語（見
    本院九十九年一月二十六日審判筆錄），參酌以證人丁○○
    對此部分亦結證稱：「（審判長問：門號為0000000
    000號之行動電話是不是你去申請、使用？）是我去申請
    的，但我那時申請後完全沒有使用過就交給丙○○去使用。
    」「（審判長問：是否因為丙○○需要電話使用，所以他請
    你去申請後交由他使用？）對，那時他已信用破產、沒有回
    家，一直被銀行電話追討，他就請我幫他申請一支電話來使
    用；我因為在當兵前他很照顧我，信用很好，又是全家便利
    商店的主管，所以就幫他。」等詞（見本院同上審判筆錄）
    ，衡以該門號係「易通卡」之門號，並無日後電信費用寄送
    催繳之問題，當無從認定被告丁○○明確知悉被告丙○○使
    用該門號通訊之對象及用途，進而加以追問之可能。且被告
    丁○○縱有於九十六年十二月三日申請000000000
    0號行動電話供被告丙○○使用之行為，然亦不能據此即反
    推認定被告丁○○早於九十四年間開戶後，並將該帳戶資料
    交予被告丙○○時，即有預見被告丙○○在向其借用帳戶相
    隔二年後，會從事地下期貨交易業務並利用該帳戶作為犯罪
    工具。是以公訴蒞庭檢察官此部分所指，同係無法直接證明
    被告丁○○確有幫助被告丙○○經營地下期貨事業之主觀意
    思或預見可能，是此部分所舉理由，同不足採。從而檢察官
    以前開情詞對被告丁○○、己○○、乙○○三人提起本件上
    訴，指摘原判決此部分不當，經查為無理由，應予駁回。
據上論斷，應依刑事訴訟法第三百六十八條、第三百六十九條第
一項前段、第三百六十四條、第二百九十九條第一項前段、第三
百條，期貨交易法第一百十二條第三款，刑法第十一條前段、第
三十條第一項前段、第二項、第三十八條第一項第二款，判決如
主文。
本案經檢察官甲○到庭執行職務。
中    華    民    國    99    年     2    月     9    日
            刑事第九庭    審判長法  官  江  德  千
                                法  官  賴  妙  雲
                                法  官  許  旭  聖
以上正本證明與原本無異。
被告己○○、丁○○、乙○○三人不得上訴，檢察官及被告丙○○、戊○○均得上訴。
如不服本判決應於收受送達後10日內向本院提出上訴書狀，其未
敘述上訴之理由者，並得於提起上訴後10日內向本院補提理由書
（均須按他造當事人之人數附繕本）「切勿逕送上級法院」。

                                書記官  紀  美  鈺
中    華    民    國    99    年    2     月    9     日
附錄本案論罪科刑法條依據：
期貨交易法第一百十二條：
有下列情事之一者，處七年以下有期徒刑，得併科新臺幣三百萬
元以下罰金：
一、未經許可，擅自經營期貨交易所或期貨交易所業務者。
二、未經許可，擅自經營期貨結算機構者。
三、違反第五十六條第一項之規定者。
四、未經許可，擅自經營槓桿交易商者。
五、未經許可，擅自經營期貨信託事業、期貨經理事業、期貨顧
    問事業或其（（貨服務事業者。
六、期貨信託事業違反第八十四條第一項規定募集期貨信託基金
    者。
七、違反第一百零六條、第一百零七條或第一百零八條第一項之
    規定者。
期貨交易法第五十六條第一項：
非期貨商除本法另有規定者外，不得經營期貨交易業務。
附    表：
 ┌──┬───────────┬───┬────┬────┬───┬────┐
 │編號│ 扣  案  物  品       │數量  │所有人  │查獲時之│備註  │是否宣告│
 │    │                      │      │        │持有人  │      │沒收    │
 ├──┼───────────┼───┼────┼────┼───┼────┤
 │ １ │電腦（含主機、螢幕、鍵│貳組  │丙○○  │丙○○  │扣於本│是      │
 │    │盤、滑鼠）            │      │        │        │案    │        │
 ├──┼───────────┼───┼────┼────┼───┼────┤
 │ ２ │錄音機（PANASONIC廠牌 │貳臺  │丙○○  │丙○○  │同上  │是      │
 │    │）                    │      │        │        │      │        │
 ├──┼───────────┼───┼────┼────┼───┼────┤
 │ ３ │錄音筆（BESTA廠牌）   │壹支  │丙○○  │丙○○  │同上  │是      │
 ├──┼───────────┼───┼────┼────┼───┼────┤
 │ ４ │錄音帶                │肆卷  │丙○○  │丙○○  │同上  │是      │
 ├──┼───────────┼───┼────┼────┼───┼────┤
 │ ５ │黑色NOKIA廠牌行動電話 │壹支（│丙○○  │丙○○  │同上  │是（含其│
 │    │（內含門號為0000000000│含SIM │        │        │      │內之SIM │
 │    │號之SIM卡一枚）       │卡壹枚│        │        │      │卡）    │
 │    │                      │）    │        │        │      │        │
 │    ├───────────┼───┼────┼────┼───┼────┤
 │    │白色NOKIA廠牌行動電話 │壹支  │丙○○  │丙○○  │同上  │僅沒收行│
 │    │（其內之門號為00000000│      │        │        │      │動電話，│
 │    │90號之SIM卡一枚，申請 │      │        │        │      │不包括其│
 │    │人為丁○○）          │      │        │        │      │內之SIM │
 │    │                      │      │        │        │      │卡      │
 ├──┼───────────┼───┼────┼────┼───┼────┤
 │ ６ │SONY  ERICSSON行動電話│壹支  │丙○○  │丙○○  │同上  │否      │
 │    │（內含門號0000000000號│      │        │        │      │        │
 │    │SIM卡一枚）           │      │        │        │      │        │
 ├──┼───────────┼───┼────┼────┼───┼────┤
 │ ７ │工作手冊              │壹本  │丙○○  │丙○○  │同上  │是      │
 ├──┼───────────┼───┼────┼────┼───┼────┤
 │ ８ │收支日記簿（本）      │壹本  │丙○○  │丙○○  │同上  │是      │
 ├──┼───────────┼───┼────┼────┼───┼────┤
 │ ９ │下單空白表            │壹本  │丙○○  │丙○○  │同上  │是      │
 ├──┼───────────┼───┼────┼────┼───┼────┤
 │１０│操作卡（即轟天雷證券即│壹張  │丙○○  │丙○○  │同上  │是      │
 │    │時盤後系統操作卡）    │      │        │        │      │        │
 ├──┼───────────┼───┼────┼────┼───┼────┤
 │１１│下單清冊              │貳張  │丙○○  │丙○○  │同上  │是      │
 ├──┼───────────┼───┼────┼────┼───┼────┤
 │１２│帳號、密碼清冊        │陸張  │丙○○  │丙○○  │同上  │是      │
 ├──┼───────────┼───┼────┼────┼───┼────┤
 │１３│電話帳單（ADSL）      │肆張  │丙○○  │丙○○  │同上  │否      │
 ├──┼───────────┼───┼────┼────┼───┼────┤
 │１４│中華電信ADSL申請單    │貳張  │丙○○  │丙○○  │同上  │否      │
 ├──┼───────────┼───┼────┼────┼───┼────┤
 │１５│黑色NOKIA廠牌行動電話 │壹支  │戊○○  │戊○○  │同上  │否      │
 │    │（內含門號為0000000000│      │        │        │      │        │
 │    │號之SIM卡一枚）       │      │        │        │      │        │
 │    ├───────────┼───┼────┼────┼───┼────┤
 │    │NOKIA廠牌行動電話（內 │壹支  │戊○○  │戊○○  │同上  │否      │
 │    │含門號為0000000000號之│      │        │        │      │        │
 │    │SIM卡一枚）           │      │        │        │      │        │
 ├──┼───────────┼───┼────┼────┼───┼────┤
 │１６│收支記事本            │貳本  │丙○○  │戊○○  │同上  │是      │
 ├──┼───────────┼───┼────┼────┼───┼────┤
 │１７│合作金庫存摺（戶名馬世│      │        │        │      │否      │
 │    │昌）局帳號000000000000│壹本  │丁○○  │戊○○  │同上  │        │
 │    │1                     │      │        │        │      │        │
 ├──┼───────────┼───┼────┼────┼───┼────┤
 │１８│合作金庫存摺（戶名謝金│壹本  │己○○  │戊○○  │同上  │否      │
 │    │鳳）局帳號000000000000│      │        │        │      │        │
 │    │3                     │      │        │        │      │        │
 │    │                      │      │        │        │      │        │
 ├──┼───────────┼───┼────┼────┼───┼────┤
 │１９│臺銀存摺（戶名張淑貞）│壹本  │張淑貞  │戊○○  │同上  │否      │
 │    │局帳號000000000000    │      │        │        │      │        │
 ├──┼───────────┼───┼────┼────┼───┼────┤
 │２０│十二月份總輸贏減總費用│貳張  │丙○○  │戊○○  │同上  │是      │
 │    │計算表                │      │        │        │      │        │
 │    ├───────────┼───┼────┼────┼───┼────┤
 │    │客戶消費表            │張  │丙○○  │戊○○  │同上  │是      │
 │    │                      │      │        │        │      │        │
 │    ├───────────┼───┼────┼────┼───┼────┤
 │    │十二月份支出費用表    │貳張  │丙○○  │戊○○  │同上  │是      │
 │    │                      │      │        │        │      │        │
 ├──┼───────────┼───┼────┼────┼───┼────┤
 │２１│寶盈投顧台股指數期貨交│壹張  │丙○○  │戊○○  │同上  │是      │
 │    │易細則                │      │        │        │      │        │
 │    ├───────────┼───┼────┼────┼───┼────┤
 │    │銀行匯款指示          │壹份  │丙○○  │戊○○  │同上  │否      │
 ├──┼───────────┼───┼────┼────┼───┼────┤
 │２２│帳冊                  │陸本  │丙○○  │戊○○  │同上  │否      │
 ├──┼───────────┼───┼────┼────┼───┼────┤
 │２３│客戶帳號、交易明細    │壹份  │丙○○  │戊○○  │同上  │否      │
 ├──┼───────────┼───┼────┼────┼───┼────┤
 │２４│匯款單                │壹批  │戊○○  │戊○○  │同上  │否      │
 │    │                      │      │        │        │      │        │
 │    │                      │      │        │        │      │        │
 ├──┼───────────┼───┼────┼────┼───┼────┤
 │２５│本票                  │玖張  │何凱鈞  │何凱鈞  │查扣後│否      │
 │    │                      │      │        │        │並未於│        │
 │    │                      │      │        │        │本案入│        │
 │    │                      │      │        │        │庫    │        │
 ├──┼───────────┼───┼────┼────┼───┼────┤
 │２６│空白本票              │拾肆張│何凱鈞  │何凱鈞  │同上  │否      │
 ├──┼───────────┼───┼────┼────┼───┼────┤
 │２７│匯款申請書            │壹張  │何凱鈞  │何凱鈞  │同上  │否      │
 └──┴───────────┴───┴────┴────┴───┴────┘

司法院資訊處製作；財團法人民間司法改革基金會備份。
